【裁判字號】    98,抗,1245
【裁判日期】    980923
【裁判案由】    拘提管收
【裁判全文】
臺灣高等法院民事裁定                  98年度抗字第1245號
抗  告  人  法務部行政執行署宜蘭行政執行處
法定代理人  乙○○
上列抗告人因與相對人甲○○間拘提管收事件，對於中華民國98
年7月14日臺灣宜蘭地方法院98年度拘字第10號所為裁定提起抗
告，本院裁定如下：
    主      文
抗告駁回。
抗告費用由抗告人負擔。
    理      由
一、抗告人於原法院聲請意旨略以：相對人因欠繳95年度綜合所
    得稅，含滯納金總計新台幣（下同）1064萬7748元及其罰鍰
    370萬3564元 (均計至98年7月6日，不含利息及執行必要費
    用)，經財政部北區國稅局宜蘭縣分局 (下稱移送機關)合法
    送達稅額繳款書及違章案件罰鍰繳款書，惟相對人未於繳納
    期限內清繳，案經移送機關移送抗告人執行。抗告人先後於
    98年3月31日及98年6月6日發函，分別請相對人於98年4月21
    日上午10時30分及98年6月26日上午10時至抗告人處清繳欠
    款或提供相當之擔保，並據實報告應供強制執行之財產狀況
    。惟相對人經合法通知無正當理由不到場，且迄今未清繳。
    又相對人滯納前述款項之主因，乃匿報台灣電力公司95年10
    月2日所發給終止三七五租約補償金5036萬2847元之故，惟
    相對人已於95年10月11日及97年3月27日先後贈與訴外人吳
    秋文、吳玉梅、吳麗華、鍾鑾、吳家輝、吳宏基等人總計
    2766萬元，又於收受移送機關之執行名義後之97年11月14日
    ，將其所有坐落礁溪鄉○○段257、260地號土地2筆及門牌
    宜蘭縣礁溪鄉○○路73巷6號3樓之房屋贈與訴外人吳俊德，
    相對人之行為顯有損害債權之嫌，故有強制其到場報告財產
    狀況之必要，爰依行政執行法第17條第3項第2款規定聲請裁
    定准予拘提，且得於夜間、例假日或其他休息日為之等語。
二、原裁定意旨略以：抗告人命相對人於98年6月26日上午10時
    清繳滯納款項或提供相當之擔保並據實報告財產狀況之通知
    ，於98年6月16日始為寄存送達，類推適用民事訴訟法第138
    條第2項之規定，於98年6月26日始生送達之效力，與抗告人
    命相對人到場之日為同一日，難認相對人係經合法通知無正
    當理由而未到場，與行政執行法第17條第1項第5、6款，第2
    項第2款所規定得裁定拘提管收之要件不符，而裁定駁回抗
    告人之聲請。
三、抗告意旨雖以：民事訴訟法第138條第2項寄存送達自寄存之
    日起經10日發生效力之規定，係立法院於92年1月14日修正
    通過、司法院公告92年9月1日起施行。修正前之條文與現行
    行政程序法第74條第1項之規定略同。行政程序法既未隨同
    民事訴訟法修正，自當續予適用。行政程序法第74條已明定
    寄存送達生效之日期即為寄存當日。既無法律漏洞，自不生
    類推適用之問題。縱認適用結果無法充分保障受送達人之權
    益，亦屬修法之問題，且行政程序法第74條第2項規定，得
    將文書寄存於送達地之郵政機關，乃民事訴訟法之所無，並
    無類推適用之餘地。縱認應類推適用民事訴訟法規定計算生
    效時間，依同法第161條與民法第121條第1項規定，系爭通
    知應於98年6月25日24時 (即同年月26日0時)已生送達效力
    ，而抗告人係通知相對人於同年月26日上午10時到處，應可
    認相對人已經合法通知無正當理由而未到場，與行政執行法
    第17條第1項第5、6款，第2項第2款之要件並無不符，爰請
    求廢棄原裁定等語。
四、按民事訴訟文書之寄存送達，依92年2月7日修正公布、同年
    9月1日施行之民事訴訟法第138條第2項規定，自寄存之日起
    經10日發生效力，此因於寄存送達之情形，應受送達人未必
    能即時領取訴訟文書而知悉其內容，故特設此規定以保障其
    權益。而行政執行行為屬廣義的行政機關之行政行為，行政
    執行機關因行政執行行為而須送達行政執行文書時，本應適
    用行政程序法第一章第十一節送達之規定，而無依行政執行
    法第26條準用強制執行法第30條之1，再準用民事訴訟法有
    關送達規定之餘地。惟有關行政執行文書寄存送達之生效日
    期，行政程序法雖未如前述民事訴訟法增設第138條第2項規
    定，但基於保障應受送達人權益之同一理由，解釋上應認為
    有上開規定之類推適用，而不能一如往昔，仍解為將文書寄
    存時，即生送達之效力(最高法院93年度台抗字第649號裁判
    意旨參照)。又期間以日、星期、月或年計算者，其始日不
    計算在內，行政程序法第48條第2項定有明文。
五、經查，本件抗告人因相對人滯納綜合所得稅事件，於98年6
    月16日以寄存於郵務機關之方式送達通知書，命相對人於同
    年月26日繳清稅款或提供相當之擔保並據實報告財產狀況，
    有系爭函稿及送達證書在卷可稽 (見抗告人98年度綜所稅執
    特專字第00023635~00000000號卷第12至13頁)。依前揭說明
    ，行政程序法雖未如民事訴訟法有寄存送達生效日期之規定
    ，惟拘提管收乃對相對人基本權干預之強制措施，系爭通知
    既為前置程序之一環，為求慎重，解釋上自應保障應受送達
    人之權益，使其事實上有赴寄存機關取件而受通知之餘地，
    俾符合行政程序保障人民權益、增進人民對行政信賴之旨。
    故關於系爭通知寄存送達之生效日期，仍應類推適用民事訴
    訟法第138條第2項之規定，自寄存之日起經十日發生效力。
    至於寄存機關為郵務、地方自治或警察機關，既不在類推適
    用範圍之內，自應回歸行政程序法之規定，與寄存送達是否
    應自寄存之日起經10日始發生效力無涉，抗告人所指容有誤
    會。查系爭通知於98年6月16日寄存送達於相對人住所地郵
    務機關後，依前揭法律規定，應自翌日 (17日)起算，經10
    日後發生效力，即同年月26日24時 (即27日0時)方屬期滿。
    抗告人通知相對人於26日上午10時到處辦理，斯時寄存送達
    尚未生效，即難謂適法。茲抗告人未為合法通知，即行聲請
    拘提，顯與行政執行法第17條第1項第5款、第6款，第2項第
    2款所規定得裁定拘提管收之要件不符。原法院因而裁定駁
    回抗告人之聲請，於法並無不合。抗告意旨指摘原裁定不當
    ，求予廢棄，為無理由，應予駁回。
六、據上論結，本件抗告為無理由，裁定如主文。
中    華    民    國    98    年    9     月    23    日
                    民事第三庭
                        審判長法  官  林敬修
                              法  官  吳青蓉
                              法  官  張靜女
正本係照原本作成。
本裁定除以適用法規顯有錯誤為理由外，不得再抗告。如提起再
抗告，應於收受後10日內委任律師為代理人向本院提出再抗告狀
。並繳納再抗告費新台幣１千元。
中    華    民    國    98    年    9     月    23    日
                              書記官  張淑芬


司法院資訊處製作；財團法人民間司法改革基金會備份。
